臺灣彰化地方法院刑事判決　　　　　　　　　　　　　九十年度訴字第一四三九號
　　公　訴　人　臺灣彰化地方法院檢察署檢察官
　　被　　　告　乙○○
右列被告因偽造文書案件，經檢察官提起公訴（九十年度偵字第七０四四號），本院
判決如左：
    主  文
乙○○無罪。
    理  由
一、公訴意旨略以：被告乙○○於民國八十九年九月二十日（起訴書誤載為二日）凌
    晨二點，因使用電器不當，燒毀向告訴人甲○租用之彰化市○○路三０一巷六弄
    二十一號房屋，乙○○立切結書願負責恢復所損房屋之水電申請及安裝所有費用
    ，乃乙○○竟盜刻甲○印章，並於八十九年十一月二十九日持盜刻甲○印章，至
    彰化市○○路○段四一八號臺灣電力股份有限公司彰化區營業處服務中心，在前
    址一般錶制用戶廢止用電登記單上，蓋用盜刻甲○印章（三處），以示申辦廢止
    前址用電，持向該中心丙○○辦理廢止用電，足生損害於甲○。因認被告乙○○
    涉有刑法第二百十六條、第二百十條之罪嫌。
二、按犯罪事實應依證據認定之，無證據不得推定其犯罪事實；不能證明被告犯罪者
    ，應諭知無罪之判決，刑事訴訟法第一百五十四條、第三百零一條第一項定有明
    文。本件公訴人認被告涉有前開犯行，係以告訴人甲○之指訴、證人丙○○之證
    述，及廢止用電登記單影本一件等為其論罪之依據，固非無見，然訊據被告乙○
    ○堅決否認有何行使偽造私文書之犯行，辯稱：因伊向告訴人甲○租用之彰化市
    ○○路三０一巷六弄二十一號房屋為火災燒毀，電錶亦因此不能使用，伊方與甲
    ○書立切結書願負責恢復所損房屋之水電申請及安裝所有費用，並由甲○交付印
    章乙顆以供辦理水電申請相關事項，伊方持該印章及毀壞之電錶向臺灣電力股份
    有限公司彰化區營業處服務中心辦理水電之申請，經該公司人員告以須先辦理火
    災廢止，以後再申請復電，伊才據以辦理，且當時電錶已毀損無法使用，何必再
    前去辦理廢止用電，多此一舉，伊確無盜刻印章及行使偽造私文書之犯行等語。
三、經查：(一)被告據以辦理上開廢止用電申請之印章係告訴人所交付者，已據告訴人
    陳明在卷，並有印章乙顆足證，公訴人認係被告盜刻乙詞，應屬無據；且本件被
    告向告訴人甲○租用之彰化市○○路三０一巷六弄二十一號房屋於八十九年九月
    二十日因火災而燒毀，被告與告訴人曾就此於八十九年十月十一日成立調解並書
    立切結書，約定由被告負責恢復所損房屋之水電申請事宜等情，業據被告供承在
    卷，並經告訴人指述屬實，該切結書復有載明：「本人乙○○（以下稱甲方）於
    民國八十九年九月二十日二時因使用電器不當，不慎引起火災，致使向甲○（以
    下稱乙方）所承租之房屋（門牌號碼：彰化市○○里○○路三０一巷六弄二一號
    ）之房屋結構等毀壞，除於民國八十九年十月十一日所調解之和解內容外，並願
    付加以下之條件：甲方願負責恢復所損毀房屋之水電，申請及安裝之所有費用。
    恐空口無憑，特立此書以茲證明」等詞，有切結書一件，及八十九年十月十一日
    彰化縣彰化市調解委員會調解書一件在卷為證；而被告所辦理者係災害終止契約
    之申請，並非一般廢止用電之申請乙節，亦據證人即本件用電申請之承辦人員丙
    ○○於本院調查時證述：被告當時係以房屋因火災燒毀為由，欲辦理暫停用電，
    並持火災證明文件去辦理，並非申請廢止用電，本件申請之變動別註明為八五，
意即代表災害廢止，只要於申請日起二年內檢附整修證明即可申請復電等語屬實
    ，並有廢止用電登記單及變動別代號各一件在卷可稽（九十年度他字第六二一號
    卷，第二二頁；本院卷），足見被告辦理上開用電之申請，應意在恢復該房屋之
    水電供應甚明。再者，被告因前述房屋燒毀而與告訴人立切結書表示願意恢復該
    房屋之水電供應，已如前述，顯見該房屋之水電在當時應係處於無法使用之狀態
    ，則被告倘非基於該切結書之約定，以利將來可順利恢復用電之供應，何須費事
    另辦理廢止用電，實難認被告於填載上開廢止用電申請書時，有何偽造文書之犯
    罪故意。(二)次按刑法上之偽造文書罪，須以足生損害於公眾或他人為成立要件，
    而所謂足生損害，係指他人有可受法律保護之利益，因此遭受損害或有受損害之
    虞而言。查被告於辦理該件用電廢止申請前，前述房屋之用電即無法正常供應，
    已如前述，參以證人丙○○於本院調查時到庭證述：若當事人未自行辦理申請停
    止用電，亦會基於安全考量而逕為拆除電錶停止用電戶之用電等語，則本件被告
    持火災證明文件向臺灣電力股份有限公司彰化區營業處服務中心辦理災害終止之
    申請，免於造成其他危險，難認有何損害告訴人之利益，揆諸前開說明，自與偽
    造文書之構成要件不合。(三)另本件被告確有再前往上開營業處所辦理復電之申請
    ，並願負擔所有復電之費用，惟因告訴人之房屋嗣後經告訴人整建，須另附整修
    證明方得申請復電等情，除經被告供承在卷，復據證人丙○○於本院調查時證述
    ：「．．．被告當時有拿火災證明去辦，一般就變動別註明為八五是代表災害廢
    止，在申請日起的兩年內檢附整修證明就可以再申請復電，事後當事人有去找我
    辦理，但沒有整修證明，所以到現在沒有辦法辦理復電，在申請書上雖然是停止
    用電申請，但有註明火災及附火災證明，不是申請廢止用電」等語甚明，告訴人
    亦於本院調查時表示：因為現場遭他人傾倒垃圾，方將現場圍起來，嗣後建管課
    表示須附建築師設計圖方得核發整修證明，因該房屋未辦理保存登記等因素，至
    今尚未取得整修證明等語屬實，是上開房屋遲未辦妥復電事宜，並非被告乙○○
    故不配合所致，併此敘明。綜上所述，被告主觀上既乏犯罪之故意，復無致生損
    害於他人之情事，與偽造私文書之犯罪構成要件不合，此外，復查無其他積極證
    據足資證明被告涉有公訴人所指前開犯行，被告犯罪既不能證明，自應為被告無
    罪之諭知。
據上論斷，應依刑事訴訟法第三百零一條第一項前段，判決如主文。
本案經檢察官陳燕瑩到庭執行職務。
中    華    民    國    九十一      年      三      月        六        日
                                臺灣彰化地方法院刑事第二庭
                                    審判長法官  林  欽  章
                                    法      官  李  水  源
                                    法      官  郭  麗  萍
右正本證明與原本無異。
如不服本判決，應於判決送達後十日內向本院提出上訴狀( 須附繕本 )。
告訴人或被害人對於判決如有不服具備理由請求檢察官上訴者，其上訴期間之計算係
以檢察官收受判決正本之日期為準。
                                    法院書記官  楊  年  雄
中    華    民    國    九十一      年      三      月        八        日
